【裁判字號】    96,訴,752
【裁判日期】    970130
【裁判案由】    強盜等
【裁判全文】
臺灣新竹地方法院刑事判決               96年度訴字第752號
公  訴  人  臺灣新竹地方法院檢察署檢察官
被      告  戊○○
                    （現另案於臺灣新竹監獄執行中）
指定辯護人  本院公設辯護人丙○○
上列被告因強盜等案件，經檢察官提起公訴（96年度偵字第3069
號、第4800號），本院判決如下：
    主    文
戊○○犯如附表所示之罪，主文及宣告刑各如附表編號一至五所
載。應執行有期徒刑拾貳年，併科罰金新臺幣拾萬元，罰金如易
服勞役，以新臺幣壹仟元折算壹日。扣案之改造手槍壹支（槍枝
管制編號：0000000000號）、制式子彈貳顆、機車鑰匙貳支，均
沒收。
    事    實
一、
(一)、戊○○於民國93年間，因傷害致死案件，經最高法院以93年
    度臺上字第1453號判決判處有期徒刑11年確定，後經臺灣高
    等法院以96年度聲減字第1417號裁定減為有期徒刑5年6月確
    定，現正服刑中（不構成累犯）。其明知可發射子彈具有殺
    傷力之改造手槍、制式子彈、土造子彈係槍砲彈藥刀械管制
    條例第4條第1項第1款、第2款所列管之槍砲、子彈，非經主
    管機關之許可，不得擅自寄藏，竟於91年1 月間某日，在新
    竹市○○路某PUB，受曾彥敦（已於94年4月1 日歿）之託代
    為保管所交付可發射子彈具有殺傷力之仿BERETTA 廠M9型半
    自動手槍換裝土造金屬槍管而成之改造手槍乙支（槍枝管制
    編號：0000000000號）、具有殺傷力之口徑9mm制式子彈4顆
    及直徑9.0mm金屬彈頭土造子彈2顆，即自斯時起未經許可而
    寄藏上開具殺傷力之改造手槍、制式子彈及土造子彈。
(二)、戊○○另基於意圖為自己不法所有之強盜犯意，於96年4 月
    22日晚間10時15分許，攜帶其保管之客觀上足以對人之生命
    、身體構成威脅，可供兇器使用之上開改造手槍（內含上開
    制式子彈及土造子彈），頭戴土黃色之鴨舌帽，身穿深色上
    衣，前往新竹市○區○○○街63號新竹市第二消費合作社，
    佯裝購物後至櫃檯結帳，戊○○掏出新臺幣（下同）100 元
    交給店員辛○○後，並要求給予塑膠袋，辛○○交付塑膠袋
    後並打開收銀機欲找錢，此時戊○○隨即以右手自左側取出
    上開改造手槍（內含上開制式子彈及土造子彈），以該手槍
    指收銀機，辛○○見狀即伸手握住上開改造手槍，戊○○即
    以另一隻手抓取收銀機內之鈔票，辛○○再以另一隻手推開
    戊○○，戊○○恃其壯碩，將辛○○推開，至使辛○○不能
    抗拒，戊○○即以此強暴之方法，取出收銀機內之鈔票放入
    塑膠袋內，辛○○又與戊○○拉扯該塑膠袋，並搶回部份鈔
    票後，戊○○隨即逃逸，共得手16,500元。
(三)、戊○○復意圖為自己不法之所有，於96年4月30日1時34分許
    ，攜帶客觀上足以對人之生命、身體構成威脅，可供兇器使
    用之上開改造手槍（內含上開制式子彈及土造子彈），在新
    竹市○區○○路2段320巷7 號前，見庚○○所有之車牌號碼
    GZE-009 號重型機車停放在路邊，無人看管之際，即以其所
    有研磨過之機車鑰匙乙支發動前開機車而竊取之，得手後供
    代步之用。
(四)、戊○○騎乘前開車牌號碼GZE-009 號重型機車至新竹市○○
    街197號前停放，後又於同日1時40分許，在民富街197 號前
    ，騎走他人所有車牌號碼F75-491 號重型機車（此部分未據
    檢察官起訴）。戊○○騎乘車牌號碼F75-491 號重型機車，
    基於意圖為自己不法所有之強盜犯意，頭戴土黃色鴨舌帽，
    穿深色上衣，攜帶客觀上足以對人之生命、身體構成威脅，
    可供兇器使用之上開改造手槍（內含上開制式子彈及土造子
    彈），前往新竹市○區○○路2段293號台亞昌益加油站，於
    同日1 時49分許，戊○○進入加油站辦公室內，即以右手持
    槍，指向在辦公室內加油站員工丁○○後方之辦公桌，以此
    強暴手段，至使丁○○不能抗拒後，丁○○隨即解下腰間霹
    靂腰包（內有現金2 萬元及數張簽帳單）交給戊○○，戊○○再以該改造手槍指向丁○○後方，並退出該改造手槍彈匣
    ，向丁○○表示該改造手槍乃真槍，惟丁○○表示已無其他
    金錢後，旋戊○○即騎乘車牌號碼F75-491 號重型機車離去
    。
(五)、嗣戊○○騎乘車牌號碼F75-491 號重型機車至新竹市○○街
    197號前該車之原停放地點停放後，即進入前方公寓1樓樓梯
    間，取出前揭霹靂腰包內之現金後，將該霹靂腰包丟棄。戊○○又徒步至新竹市○○路○段138巷土地公廟前方，於同日
    凌晨1時58分許，見甲○○所有車牌號碼HCA-156號重型機車
    停放在路邊，無人看管之際，遂基於意圖為自己不法所有之
    加重竊盜犯意，持客觀上足以對人之生命、身體構成威脅，
    可供兇器使用之上開改造手槍（內含上開制式子彈及土造子
    彈），以其所有研磨過之機車鑰匙乙支竊取之，得手供代步
    之用。嗣經警調取監視錄影光碟循線至新竹市○區○○路12
    號極晶洗車場內查獲，並扣得上開可發射子彈具有殺傷力之
    仿BERETTA廠 M9型半自動手槍換裝土造金屬槍管而成之改造
    手槍乙支（槍枝管制編號：0000000000號）、具有殺傷力之
    口徑9mm制式子彈4顆及直徑9.0mm金屬彈頭土造子彈1顆、研
    磨過機車鑰匙2支。
二、案經辛○○、丁○○訴由新竹市警察局第一分局報告臺灣新
    竹地方法院檢察署檢察官偵查起訴。
    理    由
壹、程序部分：
    本件被告戊○○及其辯護人於本院準備程序、審判程序中明
    確表示對本案卷內人證、物證之證據能力無意見（見本院96
    年11月13日準備程序筆錄、97年1 月16日審判筆錄），且於
    言詞辯論終結前，就本案證據之調查，均無任何異議，既無
    異議，依刑事訴訟法第159條之5規定，該等人證、物證，自
    均有證據能力，先予敘明。
貳、實體部分：
一、本院認定犯罪事實所憑證據及認定之理由：
(一)、上開事實(一)、(二)、(三)、(四)、(五)，業經被告於警詢、偵查、本
    院準備程序及審理時均坦承不諱，核與告訴人辛○○、丁○○、被害人庚○○、甲○○之指述大致相符（分別見96年度
    偵字第3069號卷第13頁至15頁、本院卷第69頁至73頁、96年
    度偵字第3069號卷第16頁至17頁、96年度偵字第4800號卷第
    11頁至12頁、96年度偵字第4800號卷第13頁至14頁），並有
    上開改造手槍乙支、制式子彈4 顆、土造子彈1 顆及研磨過
    機車鑰匙2 支扣案可資佐證。又上開扣案槍、彈經送內政部
    警政署刑事警察局以性能檢驗法及試射法鑑驗後，證實改造
    手槍乙支（槍枝管制編號：0000000000號），認係由仿BERE
    TTA 廠半自動手槍製造之槍枝，換裝土造金屬槍管而成之改
    造手槍，可供擊發適用子彈使用，認具有殺傷力，送鑑子彈
    5顆，其中4顆，認係口徑9mm制式子彈，經採樣2顆試射，均
    可擊發，認具殺傷力；另1顆為土造子彈，具直徑9.0mm金屬
    彈頭，經實際試射，可擊發，認具殺傷力等節，有該局於96
    年6月23日出具之刑鑑字第0960073562 號槍彈鑑定書乙份存
    卷可考（見96年度偵字第3069號卷第86頁至第88頁）。此外
    ，復有新竹市警察局第一分局96年5月10 日搜索、扣押筆錄
    及扣押物品目錄表、刑案現場照片、扣案槍枝照片、監視錄
    影機翻拍照片、被告行搶及逃逸路線圖說明及地圖各乙張、
    車籍查詢－基本資料詳細畫面2 張等資料在卷可佐（見96年
    度偵字第3069 號卷第24頁至65頁、96年度偵字第48 00號第
    15頁至16頁），是被告自白與事實相符，本件事證明確，被
    告犯行堪以認定。
(二)、另辯護人為被告辯護稱：上開事實(二)部分，依告訴人辛○○
    所述，告訴人辛○○係與被告發生肢體拉扯，客觀上應未到
    達不能抗拒之程度等語，惟查：刑法第328條第1項強盜罪所
    謂「不能抗拒」，指行為人所為之強暴、脅迫等不法行為，
    就當時之具體事實，予以客觀之判斷，足使被害人身體上或
    精神上達於不能或顯難抗拒之程度，縱未經抗拒或抗拒失敗
    均屬之（參照褚劍鴻著刑法分則釋論，四次增訂本下冊，第
    1186頁）。經查：證人辛○○在被告強取財物過程中，雖試
    圖搶下被告手上所持槍枝，並與被告發生拉扯，惟證人辛○○到庭具結證稱：「（妳當時與被告肢體有無碰觸？）我有
    一直推開被告的手」、「（妳覺得妳力氣足以推開被告的手
    ？）不行」、「（所以妳的力氣不足以推開被告的手，被告
    才將錢拿走？）是，因為被告力氣比較大」等語（見本院卷
    第72頁），是告訴人辛○○力氣已不足以推開被告，縱告訴
    人辛○○先前曾試圖抗拒被告，欲搶下被告所持之槍枝，進
    而發生肢體拉扯，惟告訴人辛○○終不敵被告氣力，已達不
    能抗拒之程度。再者，本件被告係持上開具有殺傷力之改造
    手槍強取財物，且被告係一年輕力壯之男子，身形壯碩，告
    訴人辛○○為女性，體型瘦小（參照本院卷附第80頁至82頁
    之照片），且為夜間10時許，其店內已無其他客人（見本院
    卷第71頁），就前述當時情狀，客觀上已可認告訴人辛○○
    已達不能抗拒之程度，是辯護人此部分辯解，應非可採。
(三)、至辯護人又為被告辯護稱：上開事實(二)、(三)、(四)、(五)部分，
    被告應符合自首之規定，應減輕其刑等語，惟查：
１、按刑法第62條所謂之發覺，係指有偵查犯罪職權之公務員已
    知悉犯罪事實與其犯罪之人而言，而所謂知悉，固不以確知
    其為犯罪之人為必要，但必其犯罪事實確實存在，且為該管
    公務員所確知，始屬相當；又該法第62條所謂發覺，固非以
    有偵查犯罪權之機關或人員確知其人犯罪無誤為必要，而於
    對其發生嫌疑時，即得謂已發覺（最高法院75年度臺上字第
    1634 號、72年度臺上字第641號判例參照）。
２、本件查獲員警乙○○到庭證稱：進入洗車場逮捕被告之前，
    已經懷疑被告是上開事實(二)、(三)、(四)、(五)之犯罪嫌疑人，因
    為當時涉案的歹徒就是從洗車場出來，洗車場內只有被告一
    人，被告所戴手錶與涉案歹徒吻合，被告的體型也與歹徒體
    型吻合等語（見本院卷第42頁），另經本院依職權訊問監看
    上開事實(四)加油站強盜案件之監視錄影帶員警己○○，其到
    庭證稱：伊觀看監視錄影帶畫面，得知歹徒當初是戴白色鴨
    舌帽、穿著牛仔褲、短袖深色上衣，且歹徒除強盜加油站之
    外，在搶加油站之前，偷了一部機車，又換一部機車騎乘，
    搶完加油站之後又偷一部機車等語（見本院卷第49頁至50頁
    ），再經本院詰問證人乙○○，其亦證稱：「（你現在所提
    出翻拍相片5 張，戴鴨舌帽之男子，左手戴的深色手錶，就
    是你所說的銀白色手錶？）我所說銀白色手錶，是指錶框為
    銀白色，所以我提出翻拍相片5 張中所照到歹徒戴的手錶就
    是我早上證述的銀白色手錶」、「（你從今天早上證人己○○跟你說的訊息中，能判斷新竹市○區○○路2段293號台亞
    昌益加油站、新竹市○區○○○街63號新竹市第二消費合作
    社為同一個搶匪？）可以，因為雖然搶加油站歹徒的手錶不
    明顯，但是兩件搶案歹徒的帽子、衣服一模一樣」等語（見
    本院卷第53頁至54頁），且觀諸證人乙○○提出被告強盜第
    二消費合作社監視錄影帶翻拍照片，被告確實身穿深色上衣
    ，頭戴淺色帽子，左手戴金屬錶框之手錶等情，此有翻拍照
    片5 張在卷可參（見本院卷第80頁至82頁），此與被告強盜
    加油站所穿著之衣物相似（見96年度偵字第3069號卷第40頁
    至44頁照片），足認證人乙○○就上開事實(二)、(三)、(四)、(五)
    部分，確已掌握相關線索。
３、再者，經本院當庭勘驗逮捕被告之錄影帶，勘驗結果為：
    畫面一開始，有人詢問被告之姓名，被告稱自己姓名為戊○○，被告戊○○雙手被銬上手銬、向前伸直，趴在地上、臉
    朝下，證人乙○○並且詢問被告戊○○「為何我會發了？」
    （以台語發音），證人乙○○問「什麼案子」兩次，並告知
    被告戊○○自己的職銜。證人乙○○問被告戊○○「你身
    上插的那把槍改好了沒」，被告說「改好了」，證人乙○○
    問被告「有無去搶加油站」、「有無去搶光華街」，被告回
    「是超商嗎」，在場另一名警員稱「是第二消費合作社」，
    證人乙○○又稱「是搶一個女生」，被告就回答「是超商嗎
    」，證人乙○○又問「你戴的帽子呢」，被告戊○○回答「
    是鴨舌帽」。證人乙○○又問被告「你偷了幾台機車」、
    「偷了很多台對不對」等情，有本院勘驗筆錄在卷可考（見
    本院卷第46頁至47頁），益徵證人乙○○係依據其所得之線
    索，認被告為上開事實(二)、(三)、(四)、(五)之犯罪嫌疑人，先以
    上開犯罪事實詢問被告，被告始坦認犯行等情，洵堪認定。
４、是證人乙○○既已先行知悉上開(二)、(三)、(四)、(五)之犯罪事實
    ，掌握相關之線索，進而認本件被告為上開犯行之犯罪嫌疑
    人，揆諸前揭判例見解，被告在證人乙○○詢問是否有為上
    開犯罪事實(二)、(三)、(四)、(五)犯行時，雖坦然認罪，惟已非自
    首，誠屬無疑，是辯護人此部分之辯解，亦非可採。
(四)、綜上，本件事證已臻明確，被告確有上開事實(一)至(五)之犯行
    ，應予依法論科。
二、論罪：
(一)、按槍砲彈藥刀械管制條例第4 條所列之槍砲、彈藥，依同條
    例第5 條規定，非經中央主管機關許可，不得製造、販賣、
    運輸、轉讓、出租、出借、持有、寄藏或陳列。本件被告所
    寄藏之仿BERETT廠M9型改造手槍1支及制式子彈4顆、土造子
    彈1顆，係分屬槍砲彈藥刀械管制條例第4條第1項第1款及第
    2 款所稱之其他可供發射子彈具有殺傷力之槍砲、子彈。核
    被告未經許可，受託寄藏可發射子彈具有殺傷力之改造手槍
    、制式子彈、土造子彈，所為係犯槍砲彈藥刀械管制條例第
    8條第4項之未經許可寄藏可發射子彈具有殺傷力之改造手槍
    罪、及同條例第12條第4 項之未經許可寄藏子彈罪。起訴書
    雖記載被告未經許可持有手槍、子彈罪嫌，惟此部分業經公
    訴人當庭更正為被告未經許可寄藏槍、彈。
(二)、次按，槍砲彈藥刀械管制條例係將「持有」與「寄藏」為分
    別之處罰規定，則單純之「持有」，固不包括「寄藏」，但
    「寄藏」之受人委託代為保管，其保管本身所為之「持有」
    ，既係「寄藏」之當然結果，法律上自宜僅就「寄藏」行為
    為包括之評價，不應另就「持有」予以論罪，最高法院74年
    臺上字第3400號判例可資參考，是被告寄藏改造槍枝及子彈
    而持有該改造槍枝及子彈，應為寄藏改造槍枝及子彈之當然
    結果，不另論罪。
(三)、又所謂之兇器，其種類並無限制，凡客觀上足以對人之生命
    、身體、安全構成威脅，具有危險性之兇器均屬之，且祇須
    行竊時攜帶此種具有危險性之兇器為已足，並不以攜帶之初
    有行兇之意圖為必要，最高法院79年臺上字第5253號判例可
    資參照。經查，被告於上揭事實(二)至(五)犯行所攜帶之扣案改
    造手槍，為金屬材質，質地堅硬，且具有殺傷力，自屬兇器
    無疑。
(四)、再按刑法第328條第1項所稱之「強暴」，指對人之身體，且
    足以抑制他人抵抗程度之有形力之行使；亦即直接或間接對
    於人之身體施以暴力，壓制被害人之抗拒。所稱之「脅迫」
    ，指對人，且足以抑制其抵抗程度之惡害通知行為；亦即以
    威嚇加之於被害人，使其精神上產生恐怖之心理。查本件被
    告為上揭事實(二)加重強盜犯行時，已對告訴人辛○○身體施
    以暴力，足以壓制告訴人辛○○之抗拒，始強取收銀機內之
    鈔票，是被告係對告訴人辛○○施以強暴之行為，檢察官認
    被告係施以脅迫手段，尚有誤會。另被告持上開改造手槍（
    內含制式子彈及土造子彈）強盜台亞昌益加油站時，雖被告
    始終與告訴人丁○○保持約2 個地磚之距離（參見本院勘驗
    筆錄），惟被告係以槍枝指向告訴人丁○○，且告訴人丁○○在其槍枝之射程範圍內，已足以壓制告訴人丁○○之抗拒
    ，顯已達到強暴之程度，檢察官認被告此部分係以脅迫手段
    為之，亦屬誤會。
(五)、核被告所為上開事實(一)部分，係於同一時地寄藏上開改造槍
    枝及制式子彈、土造子彈，並將之一同寄藏迄至遭警查獲為
    止，堪認係以一行為同時觸犯上開2 罪，為想像競合犯，應
    依刑法第55條之規定，從一重論以槍砲彈藥刀械管制條例第
    8條第4項之未經許可寄藏其他可發射子彈具有殺傷力之改造
    手槍罪。被告所為上開事實(二)、(四)部分，所為係犯強盜罪而
    有刑法第321條第1項第3款之情形，應論以刑法第330 條第1
    項之加重強盜罪；另上開事實(三)、(五)部分，所為係犯刑法第
    321條第1項第3款加重竊盜罪。
(六)、被告所犯上開各罪間犯意各別，行為互異，應予分論併罰。
三、科刑：
    爰審酌被告持有上開槍、彈之時間非短，又正值年輕力壯，
    卻不思以正當之方法賺取財物，竟持改造槍、彈強盜商家，
    竊取財物，嚴重影響社會治安，且造成告訴人辛○○、丁○○內心莫大恐懼，犯罪情節甚為嚴重，惟犯罪後坦認一切犯
    行，態度尚可等一切情狀，分別量處如附表編號一至五所示
    之刑，並定其應執行之刑，並就罰金刑部分諭知易服勞役之
    折算標準。
四、沒收：
    扣案可發射子彈具有殺傷力之仿BERETTA 廠M9型半自動手槍
    製造之槍枝乙支（槍枝管制編號：0000000000號）及制式子
    彈2顆（另2顆制式子彈已試射完畢而非違禁物），均屬違禁
    物，不問屬於犯人與否，應依刑法第38條第1項第1款規定宣
    告沒收。另扣案之直徑9.0mm金屬彈頭土造子彈1顆，業經鑑
    定試射用罄，已非違禁物，爰不另為沒收之諭知。至扣案經
    研磨過機車鑰匙2 支，為被告所有，且供上開(三)、(五)加重竊
    盜犯行所用之物，業經被告坦認在卷，亦應依刑法第38條第
    1項第2款之規定宣告沒收。
據上論斷，應依刑事訴訟法第299條第1項前段，槍砲彈藥刀械管
制條例第8條第4項、第12條第4項，刑法第11條前段、第330條第
1項、第328條第1項、第321條第1項第3款、第55 條、第51條第5
款、第42條第3項前段、第38條第1項第1款、第2款，判決如主文
。
本案經檢察官王唯怡到庭執行職務。
中    華    民    國    97    年     1    月    30    日
                  刑事第三庭審判長法  官  賴淑敏
                                  法  官  黃美文
                                  法  官  林惠君
以上正本證明與原本無異。
如不服本判決，應於收受本判決後10日內向本院提出上訴書狀，
上訴於台灣高等法院。上訴書狀應敘述具體理由，未敘述上訴理
由者，應於上訴期間屆滿後20日內補提理由書狀於本院（均須按
他造當事人之人數附繕本，並請勿「逕送上級法院」）。
中    華    民    國    97    年     1    月    30    日
                                  書記官  蔣淑君
附錄本案論罪科刑法條
槍砲彈藥刀械管制條例第8條第4項
未經許可，持有、寄藏或意圖販賣而陳列第1項所列槍枝者，處3
年以上10年以下有期徒刑，併科新臺幣700萬元以下罰金。
槍砲彈藥刀械管制條例第12條第4項
未經許可，持有、寄藏或意圖販賣而陳列子彈者，處5年以下有
期徒刑，併科新台幣300萬元以下罰金。
刑法第330條第1項
犯強盜罪而有第321條第1項各款情形之一者，處7年以上有期徒
刑。
刑法第328條第1項
意圖為自己或第三人不法之所有，以強暴、脅迫、藥劑、催眠術
或他法，至使不能抗拒，而取他人之物或使其交付者，為強盜罪
，處5年以上有期徒刑。
刑法第321條第1項第3款
犯竊盜罪而有左列情形之一者，處6月以上、5年以下有期徒刑：
三  攜帶兇器而犯之者。
附表
  ┌──────┬─────────────────┐
  │  編    號  │主  文  罪  名  及  宣  告  刑    │
  ├──────┼─────────────────┤
  │            │戊○○未經許可寄藏可發射子彈具有殺│
  │     一     │傷力之改造手槍，處有期徒刑年陸月│
  │            │，併科罰金新臺幣拾萬元，罰金如易服│
  │            │勞役，以新臺幣壹仟元折算壹日。扣案│
  │            │之改造手槍壹支（槍枝管制編號：1102│
  │            │062547 號）、制式子彈貳顆，均沒收 │
  │            │。                                │
  ├──────┼─────────────────┤
  │            │戊○○意圖為自己不法之所有，攜帶兇│
  │    二      │器，以強暴至使不能抗拒，而取他人之│
  │            │物，處有期徒刑柒年陸月。扣案之改造│
  │            │手槍壹支（槍枝管制編號：0000000000│
  │            │號）、制式子彈貳顆，均沒收。      │
  ├──────┼─────────────────┤
  │    三      │戊○○攜帶兇器竊盜，處有期徒刑捌月│
  │            │。扣案之改造手槍壹支（槍枝管制編號│
  │            │：0000000000號）、制式子彈貳顆、機│
  │            │車鑰匙貳支，均沒收。              │
  ├──────┼─────────────────┤
  │    四      │戊○○意圖為自己不法之所有，攜帶兇│
  │            │器，以強暴至使不能抗拒，而使他人交│
  │            │付其物，處有期徒刑柒年捌月，扣案之│
  │            │改造手槍壹支（槍枝管制編號：102062│
  │            │547 號）、制式子彈貳顆，均沒收。  │
  ├──────┼─────────────────┤
  │    五      │戊○○攜帶兇器竊盜，處有期徒刑捌月│
  │            │。扣案之改造手槍壹支（槍枝管制編號│
  │            │：0000000000號）、制式子彈貳顆、機│
  │            │車鑰匙貳支，均沒收。              │
  └──────┴─────────────────┘


司法院資訊處製作；財團法人民間司法改革基金會備份。
